【裁判字號】    89,再更(一),3
【裁判日期】    890530
【裁判案由】    損害賠償
【裁判全文】
臺灣高等法院民事判決                              八十九年度再更(一)字第三號
    再 審原 告    甲○○
    訴訟代理人    簡長順律師
    再 審被 告    丁○○○  .
                  丙○○      .
                  乙○○      .
                  戊○○      .
    共      同
    訴訟代理人    唐琪瑤律師
右當事人間請求損害賠償事件，再審原告對於中華民國八十七年四月十五日臺灣高等
法院八十六年度訴更(一)字第四二號判決，提起再審之訴，經最高法院第一次發回更審
，本院判決如左：
    主    文
再審之訴駁回。
再審及發回前第三審訴訟費用由再審原告負擔。
      事      實
壹、再審原告方面：
  一、聲明：本院八十六年度訴更(一)字第四二號及最高法院八十八年度台上字第一二
      一號判決均廢棄，再審被告之訴駁回。
  二、陳述：
    (一)本件爭執之點在醫藥費用是否屬必要支出，再審被告是否確有損害及過失責任
      比例是否適當而依民事訴訟法第四九六條第一項第十三款提起再審之訴。
    (二)確定判決認再審原告應負十分之九之過失責任，與車禍發生之實情不合。
    (三)本件醫藥費，自付額僅新台幣（下同）一八三、五五五元，全部竟高達七、一
      八一、四０九元，故否認台大醫院所出具之住院費用證明單之真正。
    (四)再審被告請求之醫藥費，顯非全部因車禍受傷治療所必要而尚有糖尿病等老年
      病之支出，且病房費過高，植物人不須伙食費之支出，鈷六十費用亦無必要，
      故聲請鑑定何者為本件事故治療所必要之費用。
    (五)台大醫院之住院費用明細表所列金額與中央健康保險局（簡稱健保局）之費用
      明細不符，Ｘ光費與放射治療費同金額，台大醫院是將放射治療費隱藏於Ｘ光
      費。
  三、證據：於本程序前審聲請調閱台大醫院、羅（按係盧之誤）外科婦產科醫院，
      桃園醫院之盧文章病歷及健保局費用明細，並送鑑定。
貳、再審被告方面：
  一、聲明：如主文所示。
  二、陳述：
    (一)再審原告已於前程序對住院費用不爭執。並於前程序上訴第三審時對過失責任
      及醫藥費予以爭執。故依民事訴訟法第四百九十六條第一項但書之規定，再審
      之訴顯無理由。
    (二)再審原告對盧文章住院之醫療費用於前程序審理中既無爭執或縱有爭執，本得
      於該程序中依聲明證據之方法請求調查而不為，依最高法院四十五年台上字第
      一四八六號判例意旨，此與民事訴訟法第四百九十六條第一項但書之規定相當
      ，亦不得據此提起再審之訴。
    (三)再審原告不於前程序聲請調查證據，即不得於再審程序聲請調閱病歷等為調查
      。
    (四)依所調病歷盧文章生前並無糖尿病之宿疾。即無再審原告所主張未經斟酌之證
      物存在。至於住院費用，因盧文章僅住普通病房約三週，其餘時間均住加護病
      房，其費用於八十四年底前每日四、四一０元，八十五年後每日六千元，故住
      院共四百六十五日之病房費高達二百五十八萬餘元。伙食費則因氣管切開術後
      醫院給予管灌膳食，費用亦屬正當。而放射線之治療乃曾施頸椎固定手術所需
      。
    (五)兩造之過失責任比例，於前程序前審判決認定再審原告為十分之九後再審原告
      未上訴表示不服。
、本院前審依聲請調閱台大醫院、桃園醫院、盧外科婦產科醫院之盧文章病歷及健
    保局之盧文章住院費用明細表。本審依職權調閱前訴訟程序各審卷宗。
      理      由
一、按提起再審之訴，如當事人已依上訴主張其事由或知其事由而不為主張者，不得
    提起，為民事訴訟法第四百九十六條第一項但書所規定。且當事人於前訴訟程序
    已知其存在之事實，得依聲明證據之方法，請求法院調查而不為請求，即與上引
    條文所規定知其事由而不為主張之情形相當，亦不得據為提起再審之理由。有最
    高法院四十五年度台上字第一四八六號判例可供參酌。又該證物於前訴訟程序為
    再審原告所不知或知而不能使用之事實，依民事訴訟法第二七七條之規定應由其
    負舉證之責。
二、本件再審原告是依民事訴訟法第四百九十六條第一項第十三款起訴主張確定判決
    就過失責任比例及醫療費之支出是否均屬必要之認定，有所不服（本程序前審卷
    第四七頁背面第一行）。
三、關於過失責任比例，前訴訟程序本院前審判決即依再審原告負擔十分之九之比例
    命賠償再審被告一百五十五萬餘元，再審原告未上訴表示不服。本院更(一)審即依
    此比例判命再審原告再給付六百廿九萬餘元。再審原告乃提起第三審上訴稱：「
    上訴人應無責任，縱或有之，亦不應負擔九成之責。」有本院所調前訴訟程序案
    卷本院前審、更審判決及三審卷第十六頁第一、二行上訴理由可稽。是依上開說
    明，其就責任比例已依上訴主張即不得再據為再審之事由。
四、關於醫療費部分，前訴訟程序本院前審是就被害人盧文章在台大醫院之健保自付
    額十八萬餘元依過失責任比例核減後判命再審原告給付。並對再審原告所稱盧文
    章因老年病支出該醫療費之抗辯，以其未能舉證證明而未予採信。再審原告對此
    未上訴表示不服。至本院更審時，除主張健保給付不應由其負責賠償外，仍抗辯
    醫療費應有因老年病支付者，但迄未能舉證以實，致為更審判決所不採。復經上
    訴最高法院主張本院判決就所生醫療費用是否必要未予調查。尤以盧文章已年邁
    ，本有老年疾病，其敗血症休克可否歸責於本件車禍，顯難預料。再審被告竟要
    求鉅額損害賠償，自非允洽等情（見最高法院八十八年度台上字第一二一號卷第
    十七頁第七行及第十九頁上訴理由四）。嗣於本件再審之訴，略以該更審判決未
    認定何者為必要之醫療費用，何者非必要：如植物人何來伙食費之支出？車禍受
    傷為何須使用治療癌症之鈷六十？住院費亦屬偏高，此曾上訴最高法院予以指摘
    （本程序前審卷三、四頁再審理由三）。又其所指老年病為糖尿病，故其請求調
    閱羅（按係盧之誤）外科婦產科醫院病歷（同上卷七二頁）。惟查再審原告於前
    程序既陳明對再審被告所提診斷證明書及住院費用證明書均不爭執（該程序更審
    卷卅三頁第七行）。且依卷附台大醫院之診斷證明書，均無糖尿病或其他老年病
    之記載，是盧文章在台大醫院顯未因治療糖尿病等老年病支出醫療費用而訴由再
    審原告賠償之事實。稽之所調盧外科婦產科之病歷，亦非治療糖尿病等老年病（
    本程序前審卷七四、七五頁）。而盧文章所以住院費高達二百五十八萬餘元及伙
    食費計十三萬七千餘元，乃因盧文章自八十四年七月十七日入院至八十五年十月
    十四日出院，病況嚴重，長期住於加護病房及始終食用「管灌膳食」之故，自付
    額比例低，乃因其無部分負擔而僅給付健保不負擔部分，此有再審原告對其真正
    不為爭執之診斷證明書及所調中央健康保險局（簡稱健保局）之住院就醫紀錄明
    細表可稽（明細表見本程序前審卷一０七、一０八頁）。且由於醫療費用中有非
    屬健保局負擔者，台大醫院與健保局之金額當然不可能相同。又Ｘ光本屬放射科
    ，此依所調台大醫院盧文章病歷第四、五關於放射線報告一欄，即記載曾施電腦
    斷層掃描及Ｘ光攝影及放射線免疫學檢驗三項可資認定（本審卷外放證物，譯文
    見卷內證物袋）。是再審原告係以臆側之詞空言飾辯，或已於上訴主張其事由，
    或如診斷證明書與鈷六十費用等已於前程序顯示者，知而不為主張，要均不得提
    起再審之訴，自亦無予鑑定之必要。
五、復按民事訴訟法第四百九十六條第一項第十三款發見未經斟酌之證物或得使用該
    證物之再審事由，須再審原告於前程序不知有該證物或知而不能使用。惟再審原
    告聲請調查之證物即桃園醫院及盧外科婦產科之病歷及健保局之醫療費用明細，
    再審原告並未主張及舉證證明其於前程序不知有此證物或知而不能使用之事實。
    則其知而不於前程序依聲明證據之方法請求調查，依上引最高法院四十五年台上
    字第一四八六號判例意旨，亦與再審之要件不合。
六、據上論結，本件再審之訴為無理由，依民事訴訟法第七十八條判決如主文。
中      華      民      國    八十九    年      五      月     三十     日
                                民事第一庭
                                    審判長法  官  洪  仁  嘉
                                          法  官  湯  美  玉
                                          法  官  顧  錦  才
右正本係照原本作成。
如不服本判決，應於收受送達後二十日內向本院提出上訴書狀，其未表明上訴理由者
，並應於提出上訴後二十日內向本院補提理由書狀（均須按他造當事人之人數附繕本
），上訴時應提出委任律師或具有律師資格之人之委任狀，委任有律師資格者，另應
附具律師及格證書及釋明委任人與受任人有民事訴訟法第四百六十六條之一第一項但
書或第二項（詳附註）所定關係之釋明文書影本。
中      華      民      國    八十九    年      六      月      一      日
                                          書記官  張  美  華
附註：
民事訴訟法第四百六十六條之一（第一項、第二項）：
對於第二審判決上訴，上訴人應委任律師為訴訟代理人，但上訴人或其法定代理人具
有律師資格者，不在此限。
上訴人之配偶、三親等內之血親、二親等內之姻親，或上訴人為法人、中央或地方機
關時，其所屬專任人員具有律師資格並經法院認為適當者，亦得為第三審訴訟代理人
。


司法院資訊處製作；財團法人民間司法改革基金會備份。
